【裁判字號】    91,訴,1169
【裁判日期】    920128
【裁判案由】    家暴殺人未遂等
【裁判全文】
臺灣臺南地方法院刑事判決                        九十一年度訴字第一一六九號
    公  訴  人  臺灣台南地方法院檢察署檢察官
    被      告  丁○○  男  四.
    指定辯護人  本院公設辯護人  甲○○
右列被告因殺人未遂案件，經檢察官提起公訴（九十一年度偵字第一０五四八號)，
暨移送併辦（九十一年偵字第一０九二四號），本院判決如左：
    主  文
本件公訴不受理。
    理  由
一、公訴意旨略以：被告丁○○係告訴人乙○○之配偶，亦為告訴人丙○○之父，於
    民國九十一年十月五日上午十時三十分許，在臺南縣歸仁鄉○○村○○路○段一
    二一號住處，因向告訴人乙○○討錢遭拒，竟持椅子擲向告訴人乙○○（未成傷
    ），當場經告訴人丙○○質問：『為何要打媽媽』等語，詎丁○○因不滿丙○○
    的質問態度，竟先怒斥告訴人丙○○：『就連你也一樣，再說我就殺死你』等語
    ，而基於殺人之犯意，持尖銳之美工刀朝告訴人丙○○正面刺去，幸經告訴人丙○○躲避，而僅刺及告訴人丙○○之左後腰部，致告訴人丙○○左後腰部受有長
    約八公分之傷，因認被告涉有刑法第二百七十一條第三項、第一項之殺人未遂罪
    等語。
二、按告訴乃論之罪，告訴人於第一審辯論終結前得撤回其告訴，又告訴經撤回者，
    應諭知不受理之判決；另第三百零二條至第三百零四條之判決，得不經言詞辯論
    為之。刑事訴訟法第二百三十八條第一項、第三百零三條第三款、第三百零七條
    分別定有明文。
三、本件被告持刀攻擊告訴人丙○○案件，公訴意旨雖認係觸犯刑法第二百七十一條
    第三項、第一項之殺人未遂罪等語，惟按殺人未遂與傷害之區別，本在行為人行
    兇之際，是否存有殺害被害人之意為斷，然被告於攻擊告訴人之際，是否具有殺
    人之故意，本係其內心想法，若非被告自白，外人無從窺知，通常僅能由被告行
    為動機、原因，行諸於外之客觀行為及行為當時相關情狀，綜合而為認定，而受
    傷處所是否致命部位，及傷痕之多寡，輕重如何，僅係供認定有無殺意參考之一
    ，自不得僅以此即為區別殺人未遂與傷害之絕對標準，最高法院十九年上字第七
    一八號著有判例可資參照。查被告持銳利美工刀片刺向告訴人丙○○之舉，業據
    告訴人乙○○、丙○○分別於本院審理及偵查中陳明在卷，且互核相符，並有現
    場照片、國立成功大學醫學院附設醫院九十一年十月五日診斷證明書各一紙在卷
    可稽，告訴人乙○○、丙○○二人之指訴，與事實相符，應堪採信。惟被告與告
    訴人丙○○本係父子關係，二人關係密切，被告當日係因不滿告訴人丙○○與其
    對話之態度，始動手持刀刺向告訴人丙○○，其於攻擊之際，是否已存欲置告訴
    人於死之意，實非無疑。又被告雖曾持刀刺向告訴人丙○○，並致其左後腰部受
    傷，然觀告訴人乙○○於本院調查時所述當日情形：「他是要拿第二張椅子要打
    我，丙○○才去阻止他的，被告就說那我也不客氣，就拿刀子出來。我原本以為
    他只是要嚇唬小孩，沒想到他真的刺下去。」、（問：被告有無阻止你送兒子去
    醫院？）「被告答他沒有追。我發現我兒子受傷後，就拉著我兒子趕快上車，被
    告是沒有追出來。」（參見本院九十一年十二月五日訊問筆錄），而身受其害之
    告訴人丙○○於警訊中亦陳明欲對被告提出傷害告訴，而非殺人未遂告訴等情，
    有九十一年十月五日警訊筆錄一份在卷可稽。是依當時均在現場，且為被害人之
    告訴人乙○○、丙○○二人均認被告僅有傷害之意，並無殺人之犯意。參以告訴
    人乙○○前揭所述被告於傷害告訴人丙○○後，亦未進行追擊等情，是果被告確
    有殺害告訴人丙○○之意，以告訴人乙○○為一女子，告訴人丙○○年幼（七十
    九年一月十三日生）且受傷之情形，被告當可輕易追及告訴人丙○○，並將之殺
    害。然被告捨此不為，足見被告於行為之際應無殺害告訴人丙○○之意。尚難僅
    以被告於行為之際，一時氣憤所稱之「就連你也一樣，再說我就殺死你」等言語
    ，即推認被告確有殺害告訴人丙○○之意。是被告前揭所為，應係本於傷害之故
    意而非殺人之故意。公訴意旨認被告係犯刑法第二百七十一條第三項、第一項之
    殺人未遂罪，尚有未洽，惟查傷害罪，依同法第二百八十七條前段規定，須告訴
    乃論，茲既據告訴人乙○○、丙○○二人於訴訟繫屬中撤回告訴，有撤回告訴狀
    一份在卷可稽。依照首開說明，本件爰不經言詞辯論，逕為諭知不受理之判決。
四、移送併辦意旨另以：被告於九十一年十月十六日十九時十分許，在其位於台南縣
    歸仁鄉○○村○○路○段一二一號住處，持刀欲砍殺其子黃郁閩，另涉刑法第二
    百七十一條第三項、第一項之殺人未遂罪嫌，且與前揭論罪科刑部分為連續犯，
    具有裁判上一罪關係等語。惟前揭被告被訴殺人未遂部分，應為公訴不受理判決
    之諭知，已如前述，是與移送併辦意旨所述部分自無裁判上一罪關係，並非起訴
    效力所及範圍，本院無從併予審酌，此部分應移由檢察官另行偵查辦理，附此敘
    明。
據上論斷，應依刑事訴訟法第三百零三條第三款、第三百零七條判決如主文。
中      華      民      國    九十二    年      一      月    二十八    日
                                      臺灣臺南地方法院刑事第五庭
                                          法  官  卓穎毓
右正本證明與原本無異。
如不服本判決，應於送達後十日內，向本院提出上訴狀（應附繕本）。
                                          書記官  秦建華
中      華      民      國    九十二    年      一      月    二十八    日


司法院資訊處製作；財團法人民間司法改革基金會備份。
